臺灣新竹地方法院刑事判決　　　　　　　　 96度訴字第650號
公　訴　人　臺灣新竹地方法院檢察署檢察官
被　　　告　乙○○
　　　　　　甲○○
選任辯護人　蘇明淵律師
　　　　　　謝孟儒律師
上列被告等因妨害自由等案件，經檢察官提起公訴（九十六年度
偵字第五四二九號），本院判決如下：
  主  文
乙○○、甲○○共同犯剝奪他人行動自由罪，各處有期徒刑肆月
，如易科罰金，均以銀元佰元即新臺幣玖佰元折算壹日；均減
為有期徒刑貳月，如易科罰金，均以銀元佰元即新臺幣玖佰元
折算壹日。
  事  實
一、緣秦樹人（所涉犯共同妨害自由及普通傷害犯行，經本院以
    九十五年度訴字第八二０號判決判處有期徒刑六月，現上訴
    臺灣高等法院繫屬中）認丁○○在其所涉之他訴訟案件中，
    藉機詐騙其父秦清和之錢財，對於丁○○心生不滿；適於民
    國九十四年十一月二十六日晚間六、七時許，秦樹人駕駛不
    詳車牌號碼之自用小客車，搭載丙○○（另行審結）、乙○○及甲○○行駛於新竹市區，途經新竹市○○路四二四號前
    ，巧遇丁○○駕駛車牌號碼六Ｅ－五八六０號自用小客車在
    該處等候紅綠燈，秦樹人竟下車攔停丁○○之車輛，除將該
    車鑰匙拔下外，並將丁○○強拉下車至附近某處騎樓下，責
    問丁○○為何詐騙其父錢財，要求賠償損失，因丁○○否認
    有何詐騙秦樹人父親之行為，雙方一言不合互相拉扯，秦樹
    人竟基於傷害他人身體之犯意，徒手毆打丁○○臉部，致其
    受有左下唇瘀傷及裂傷之傷害；嗣因紛爭一時無法解決，秦
    樹人、丙○○、乙○○及甲○○四人竟共同基於剝奪丁○○
    行動自由之犯意聯絡及行為分擔，由秦樹人將丁○○強行推
    入丁○○所駕駛之上開車輛副駕駛座，丙○○、乙○○、甲○○三人隨後進入上開車輛後座，再由秦樹人駕駛該車在新
    竹市區繞行，秦樹人於車內再度要求丁○○交付賠償金額，
    議價後秦樹人同意將賠償金額降為新臺幣（下同）一百萬元
    ，並要求丁○○立即交付，丁○○表示並無現金可供給付，
    秦樹人便要求丁○○簽立本票並尋覓保證人，丁○○只得請
    求住於新竹市之昔日軍中同袍曹君豪擔任之，並以其所使用
    不詳門號行動電話聯絡曹君豪，待電話撥通後秦樹人旋將電
    話取走與曹君豪談話，二人約定在曹君豪位於新竹市○○路
    ○段四八四巷八號住處前巷口見面後，秦樹人即駕車前往約
    定地點。嗣於同日約晚間八時許，秦樹人駕駛上開車輛搭載
    丁○○、丙○○、乙○○及甲○○等人至上址後，曹君豪已
    在該處等待，秦樹人乃坐在駕駛座搖下車窗，以丁○○詐騙
    其父親金錢而須償還一百萬元為由，要求曹君豪為丁○○擔
    任保證人，惟遭曹君豪拒絕，秦樹人便熄火下車繼續說服曹
    君豪，而原坐於該車後座之丙○○旋下車改坐於駕駛座以便
    繼續看守丁○○。適新竹市警察局保安隊巡警呂裕鈞、溫慶
    容等駕駛巡邏車行經上址，在新竹市○○路與延平路口停等
    紅燈之際，丁○○即趁隙衝出車外，秦樹人自後欲拉回丁○○無果，丁○○跑至該巡邏車敲打右後座玻璃向警員求助，
    嗣經上開保安隊巡警通知新竹市警察局第一分局西門派出所
    警員到場處理，因而查悉上情。
二、案經丁○○訴由新竹市警察局第一分局報告臺灣新竹地方法
    院檢察署檢察官偵查起訴。
  理  由
壹、程序及證據能力方面
一、按被告以外之人於審判外之言詞或書面陳述，「除法律有規
    定者外」，不得作為證據，刑事訴訟法第一百五十九條第一
    項固有明文規定。惟被告以外之人於審判外之陳述，雖不符
    刑事訴訟法第一百五十九條之一至之四之規定，惟經當事人
    於審判程序同意作為證據，法院審酌該言詞陳述或書面陳述
    作成時之情況，認為適當者，亦得為證據，為同法第一百五
    十九條之五第一項所明定。本案除辯護人謝孟儒律師主張證
    人即告訴人丁○○及證人曹君豪於偵訊中之陳述乃被告以外
    之人於審判外之陳述，且未依刑事訴訟法第一百五十八條之
    三之規定具結，應無證據能力外，就其餘人證部分之證據能
    力，均不爭執並同意爰引作為證據，本院審酌後亦認為適當
    ，故此部分證人等於審判外之陳述，自得作為本案之證據，
    先予敘明。
二、本院對上開爭執之意見：
（一）證人即告訴人丁○○於偵查中之陳述及證人曹君豪於本案
      檢察事務官詢問時陳述部分：
      按依九十二年二月六日增訂公布，於同年九月一日施行之
      刑事訴訟法第一百五十八條之三規定，證人、鑑定人依法
      應具結而未具結者，其證言或鑑定意見不得作為證據。而
      告訴人之指訴雖係以使被告受刑事訴追為目的，但非本法
      第三條所稱之「當事人」，乃當事人以外之第三人，除依
      同法第二百七十一條之一規定到庭單純陳述意見時，毋庸
      具結外，如就與待證事實有重要關係之親身知覺、體驗事
      實陳述時，即居於證人之地位，依上開增訂公布之規定，
      自應依同法第一百八十六條第一項規定命其具結，使告訴
      人知悉其有據實陳述之義務，以擔保其證言之真實性，該
      供述證據始具證據能力，如未踐行人證之法定調查程序，
      應不得作為證據（最高法院九十三年度臺上字第六八三八
      號判決參照）。查本件證人即告訴人丁○○於另案檢察官
      偵訊時及本案檢察事務官詢問時所為之陳述、證人曹君豪
      於本案檢察事務官詢問時所為之陳述，均未經依法具結，
      此有各該偵訊、詢問筆錄在卷可稽（分參九十五年度偵字
      第二一八九號偵查卷第一一、一二頁；九十六年度他字第
      九三七號偵查卷第一三、一四、一七至一九、二六至二八
      頁），應堪認定，且經本院審理後，並無刑事訴訟法第一
      百五十九條之二、第一百五十九條之三之情形，依前開說
      明，此部分證據自均無證據能力。
（二）證人曹君豪於另案檢察官偵訊時所為陳述部分：
      按被告以外之人於偵查中向檢察官所為之陳述，除顯有不
      可信之情況外，得為證據，刑事訴訟法第一百五十九條之
      一第二項定有明文。查證人曹君豪於另案檢察官偵訊時之
      陳述，業經依法具結，有證人結文一紙附卷可稽（參偵查
      卷一第一八頁），即無前揭刑事訴訟法第一百五十八條之
      三陳述不具證據能力之情形，又本院審酌其向檢察官所為
      之陳述，並無顯不可信之情況，依上開規定，自得作為本
      案之證據。
貳、本院認定犯罪事實所憑之證據、理由，及對於被告等所為辯
    解之判斷：
一、上揭犯罪事實，業據證人即告訴人丁○○證述明確：其於另
    案審理時結證稱：秦樹人拉我到騎樓下，打我耳光，丙○○
    打我頭，其他二個在旁邊，秦樹人就去把我的車子開走，四
    個人就都坐我的車子，…後來秦樹人就開著我的車子載我，
    在新竹市區晃，我坐在駕駛座旁邊，…秦樹人拿著我的電話
    打電話給曹君豪，叫我講話，我只講了喂一聲，就被秦樹人
    搶了過去，…曹君豪沒有答應作保，當時巡邏警車正好經過
    我旁邊，我推開車門衝出去，秦樹人站在我副駕駛座車門旁
    邊擋住車門不讓我下車，可是被我硬是推開，後來我衝到巡
    邏車那邊去搥打巡邏警車等語（參本院九十五年度訴字第八
    二０號卷《下稱本院前案卷》第三五、三六、三八頁背面、
　　三九頁）；其於本院審理時復證述：「（在秦樹人衝下來拉
　  你的時候車上其他三人有下車？）有，我先看到丙○○，之
    後是乙○○，因為秦樹人把我拉到騎樓去，後來甲○○才下
    來，就是四個人圍著我」、「後來他們四個人把我拉到車上
    去，秦樹人拉著我，丙○○從後面推我，乙○○、甲○○是
    跟在我旁邊」、（案發當時那裡有廟會為何不呼救？）我不
    敢呼救，因為丙○○有說不要亂來，發生什麼狀況我自己負
    責」、「秦樹人共打我二次，我在騎樓有被秦樹人用手打耳
    光，上車後又用拳頭打我下唇一次」等語（參本院卷第五七
    、六一、六三頁）。
二、核與證人曹君豪證述之情節相符：其於另案警詢時證述：「
    我出去之後，看到他們二人，秦是坐在駕駛座，饒坐在駕駛
    座旁邊，我看他嘴角有流血，我問他何事，他沒有回答我，
    …秦一下車之後，後面就有人去坐駕駛座，突然饒開門衝出
    來，跑到路中間去追警車，警車是走在內側車道，秦就追出
    去拉住他，饒敲警車之窗戶，有四個警察就鳴笛下車，剩餘
    的三個人就跑出來，警察問是何事情，饒向警察說他被秦綁
    住，可是秦告訴警察是債務問題，警察問有無借據，可是秦
    說沒有，當時另外三個人一直在跟我說是債務問題」等語（
    參九十五年度偵字第二一八九號偵查卷第一六頁背面）；其
    於本院另案審理時則證述：「他們車窗搖下來我看到丁○○
    ，很像很驚慌的樣子，丁○○坐在副駕駛座上，秦樹人坐在
    駕駛座上，是丁○○的車窗搖下來，他們在車子裡面跟我講
    ，要我替丁○○作保。我的反應就是我為什麼要替他作保，
    我看到他嘴角有點受傷，講話有點顫抖，我就知道有點事情
    ，我就完全不敢講話，他們跟我講話我才回答，…我們講話
    的時候丁○○衝出車門，秦樹人就一直壓著不讓他出來…丁○○衝出去敲警車，結果警察就鳴笛彎過來，後來在車上的
    三個人全部跑出來，他們三人跟我講說這是討債」、「（羅
    必恒是怎麼坐上駕駛座？）秦樹人下車，羅必恒是坐副駕駛
    座的正後面，秦樹人下車，羅必恒也跟著下車，從車尾那邊
    繞過去走到駕駛座上去坐」、「（在車上丁○○有跟你說發
    生什麼事嗎？）就說秦樹人要跟他要錢。我說你們怎麼會這
    麼多的事情呢，怎麼會找我來做保，我跟你們一點欠錢的官
    司都沒有，怎麼會跑來找我作保，他也沒講什麼，他說他沒
    辦法，他說他需要一個人幫他作保，因為他要找人，他人在
    車上」等語（參本院前案卷第五三頁背面、五四、五五頁）
    。查證人曹君豪與被告乙○○、甲○○並不相識，復無任何
    仇隙，並無為入罪於被告二人而甘冒偽證罪責、設詞誣陷被
    告等之動機或理由，且與其於偵查時證述之情節一致，故證
    人曹君豪所為上開證述應堪採信。
三、並與證人即共同正犯秦樹人於本院另案審理程序供述之情節
    大致相同：「就在騎樓起爭執，我朋友看到我們起爭執以後
    他們才走過來」等語（參本院前案卷第四一頁）；其於本案
    偵查時證稱：「（後來是如何到西大路騎樓？）因為告訴人
    與我在騎樓談債務，此時原在車上的乙○○等三人看到我與
    告訴人吵起來並互相拉扯，三人就下車走向我們」、「（在
    騎樓時，你與丁○○拉扯時，乙○○三人有無加入拉扯？）
    他們沒有加入拉扯，沒人出手，他們只是在一旁觀看，並說
    你們有話好好講」等語（參偵查卷二第四一頁）。
四、證人即新竹市警察局保安隊巡警呂裕鈞、溫慶容於本院另案
    審理時所為之證述（參本院前案卷第五五頁背面至五九頁）
    ，亦可證告訴人丁○○於案發當日敲打其等所駕駛之警車求
    助丁○○與秦樹人二人並互相拉扯之事實，而證人即告訴人
    丁○○因遭共同正犯秦樹人毆打而受有左下唇瘀傷及裂傷之
    傷害之事實，亦有華揚醫院診斷證明書二紙在卷可參（見九
    十五年度偵字第二一八九號偵查卷第七、一三頁），此外，
    復有新竹市警察局受理各類案件紀錄表一紙在卷可資佐證（
    參同上卷第七頁背面）。
五、按共同正犯間，非僅就其自己實施之行為負其責任，並在犯
    意聯絡之範圍內，對於他共同正犯所實施之行為，亦應共同
    負責；共同實施犯罪行為之人，在合同意思範圍以內，各自
    分擔犯罪行為之一部，相互利用他人之行為，以達其犯罪之
    目的者，即應對於全部所發生之結果，共同負責。查本案依
    據證人丁○○、曹君豪及秦樹人前揭證述，可證被告乙○○
    及甲○○二人於見秦樹人與告訴人在新竹市○○路騎樓下互
    相爭吵拉扯時，二人下車至其二人身旁查看，並出聲勸阻在
    騎樓下拉扯爭執之秦樹人及丁○○二人，是被告二人此際已
    均明知秦樹人與告訴人間存有紛爭且尚未解決，而被告二人
    均為智慮健全、有社會經驗之成年人，在此異常之客觀情狀
    下，其二人仍於秦樹人與丙○○將丁○○強推上車之際，依
    秦樹人之指示乘坐至告訴人所有上開車輛內，而一同前至曹
    君豪住處，顯見被告二人主觀上均知悉秦樹人正在實行妨害
    告訴人行動自由之行為，而其等於合意範圍內，以隨同上車
    之行為，達成共同妨害丁○○行動自由之目的，是依上開說
    明，被告乙○○及甲○○對於秦樹人之妨害自由犯行，自均
    應共同負責。
六、被告乙○○雖辯稱沒有押丁○○，也沒有恐嚇他云云，被告
    甲○○亦辯稱：我那天沒有威脅丁○○，我什麼也沒做，我
    不認識丁○○，我那天也沒跟他說到話云云。本院判斷如下
    ：
（一）被告乙○○、甲○○二人在另案審理、本院準備程序及審
      理時所為之陳述，可證其二人與秦樹人、丙○○間，就妨
      害自由犯行具犯意聯絡：
　　１被告乙○○於另案審理時證述：「（你為何坐上丁○○的
  　　車子？）我們一起上去的，我們要一起出去吃飯，我看秦
    　樹人上去就跟阿德一起上去」、「因為丁○○說要一百萬
      ，說要保證人保證錢要還秦樹人」、「（你上車的時候是
      誰開車？）是秦樹人開車」、「（何時拉扯？）在西大路
      一碰面的時候，秦樹人可能是要拉他鑰匙，丁○○在座位
      上，秦樹人在車門邊，兩個人在那邊拉扯」、「（在騎樓
      他們有無爭執？）他們在爭執」等語（參本院前案卷第四
      一、四五頁背面、四六頁）。其於本院準備程序時復供稱
      ：「我有上到告訴人的車子裡，而秦樹人與告訴人拉扯時
      我也有在看，…因為秦樹人跟告訴人有發生拉扯，因為我
      們一起來就要一起走，不可能丟下什麼人」等語（參本院
      卷第三八頁）。其於本院審理程序時則供稱：「我當天的
      確有上丁○○的車，一起去找曹君豪，我是坐駕駛座後方
      的位子」、「（在西大路的時候秦樹人有無拔丁○○的車
      鑰匙？）應該是有，我有看到他在拉」、「（何時知道秦
      樹人與丁○○之間的糾紛？）在西大路騎樓的時候」、「
      （你看到秦樹人拔丁○○車鑰匙又知道他們有糾紛，為何
      要上丁○○的車？）因為一起來就一起走」、「當天丁○○並沒有要我們上車，是秦樹人叫我們上車」等語（參本
      院卷第五五、七六、七七、八一頁）。
    ２被告甲○○於本院另案審理程序時供稱：「（他們在那邊
      做什麼事情？）看到他們在那邊拉扯」、「（在路邊拉扯
      的時候你人在哪裡，丙○○人在哪裡？）我們看到他們之
      後，我們有走過去在他們附近，告訴人的車子還停在路中
      間」、「（是否知道他們兩個有糾紛？）在那邊的時候他
      們拉扯的時候大概有聽到」、「（為何坐上丁○○的車子
      ？）秦樹人叫我們上我們就坐上去」等語（參本院前案卷
      第四八頁）。其於本院準備程序時供稱：「是秦樹人叫我
      們上車的，他叫我們上我們就上了，一起來就要一起走」
      等語（參本院卷第四０頁）。其於本院審理時則供稱：「
      當天我有上丁○○的車一起去找曹君豪，我是坐在車子後
      座的中間」、「他們在拉扯時我是知道有糾紛…」、「秦
      樹人叫我上車的…」等語（參本院卷第五五、七五頁）。
    ３依被告二人上揭所述，及前開證人證詞，可知被告二人在
    　西大路時，已目睹秦樹人與告訴人在騎樓下有爭執，進而
      發生肢體衝突，並且知悉該糾紛尚未獲解決，被告乙○○
      甚至見到秦樹人強行拔取告訴人車上鑰匙，則在此種非正
      常人應對進退之情況下，被告二人理應知悉告訴人無可能
      會出於自願並帶同其等一行四人前往尋找曹君豪，且若告
      訴人係自願，則其等各自開車逕行前往曹君豪處會合即可
      ，何需全部乘坐告訴人車輛，再者，被告二人均不否認未
      曾受邀乘坐告訴人車輛，而是秦樹人叫被告二人乘坐，被
      告二人竟未加詢問詳情，即聽從乘坐告訴人之車輛，則被
      告二人隨同上車之行為，顯然加強了告訴人意識被壓抑、
      行動受限制的程度，顯見被告二人主觀上均知悉共同正犯
      秦樹人正在實行妨害告訴人行動自由之行為，而其等於合
      意範圍內，以隨同上車之行為，防止告訴人逃跑，而達成
      共同妨害告訴人行動自由之目的，其等間有犯意之聯絡甚
      明，況且被告二人均陳述當日原本是要一起去吃飯，則秦
      樹人與告訴人間已發生衝突，且糾紛在秦樹人要告訴人去
      找保證人之當下已無可能即刻獲得解決的情形下，被告二
      人捨棄原乘坐之車輛，搭上與同行友人秦樹人有爭執之對
      造之車輛，任令其等原來車輛停置路旁，如此而謂其二人
      與秦樹人間就妨害告訴人自由無犯意聯絡，實難採信。又
      被告二人縱使不認識告訴人、並無出言恐嚇告訴人、亦未
      毆打告訴人等節為真，惟依前開說明，皆不影響被告二人
      在合同意思範圍以內，利用秦樹人、丙○○之行為，以達
      其二人妨害自由犯罪之目的，此部分所辯亦不足採。
（二）被告二人另辯稱：到達經國路時告訴人有下車跟曹君豪談
      話，其二人和丙○○後來一起下車抽菸，後來告訴人上車
      ，其後自己又開車門下車攔警車，當警車來他衝出去的時
      候我們都在外面云云；惟查，證人曹君豪於本院另案審理
      時經具結後證稱當時只有秦樹人下車與其交談，告訴人有
      在車上表示他沒有辦法，他人在車上，而坐於後座之三人
      係於丁○○衝出車外向警車求援時，才跑出車外等語，已
      如上述；且共同正犯秦樹人於本案偵查時亦證述：「（你
      下車後，和曹君豪在車外談話，你有注意到車內狀況？）
      當時丙○○、甲○○、乙○○、我都下車，只有告訴人在
      車上副駕駛座上，車窗搖下來，沒有控制他行動」等語（
      參偵查卷二第四二頁），雖秦樹人證述被告二人有下車一
      節，與證人曹君豪證述之情節不符，惟秦樹人始終供稱其
      與曹君豪談議時，告訴人並未下車等語，則被告二人前開
      告訴人有下車參與討論云云，實不足採信。
（三）辯護人主張於案發時在西大路人潮眾多，告訴人有充分機
      會求救，且告訴人坐在車上的位置是副駕駛座而不是後座
      ，顯然是基於合意而上車，再加上告訴人身材高大，體力
      及耐受力較一般人好，被告等人無從對之施以強暴威脅妨
      害其自由之可能等語。然查證人曹君豪在經國路看到車內
      的告訴人時，告訴人嘴角受傷、說話顫抖、神情慌張等節
      ，業據證人曹君豪證述明確，已如上述，則告訴人身材如
      何、車內所坐位置及當時人潮多寡，自均非重要因素；且
      秦樹人尚且在西大路上強行拔取告訴人車鑰匙、毆打告訴
      人，則當時人潮多寡既然未曾影響秦樹人上開作為，當亦
      難憑此認為告訴人可即時求救；再者，被告二人加上秦樹
      人、丙○○一行人共四人，告訴人僅有一人，秦樹人復供
      承其他人在其與告訴人在騎樓下爭執時下車並走近查看等
      語，則告訴人於遭秦樹人拉扯毆打受有傷害之際，見秦樹
      人友人數名靠近，因人單勢薄而心生畏懼，並懼怕大聲呼
      叫恐有遭遇不測之虞等心理，並不違常情，此與告訴人身
      材高壯、體力及耐受力較常人為優等節無關，無從以此推
      認告訴人之行動自由未受限制，辯護人前開主張，均難足
      採。
（四）綜上，被告乙○○、甲○○前揭共同妨害自由犯行堪以認
      定，本件事證明確，應予依法論科。
、論罪及科刑之審酌：
一、新舊法之比較：
（一）查被告等行為後，刑法部分條文業於九十四年一月七日修
      正，九十四年二月二日公布，九十五年七月一日施行，現
      行刑法第二條第一項規定：「行為後法律有變更者，適用
      行為時之法律，但行為後之法律有利於行為人者，適用最
      有利於行為人之法律」，上開規定乃與刑法第一條罪刑法
      定主義契合，而貫徹法律禁止溯及既往原則，係規範行為
      後法律變更所生新舊法律比較適用之準據法，是刑法第二
      條本身雖經修正，但該條既屬適用法律之準據法，本身尚
      無比較新舊法之問題，應一律適用裁判時之現行刑法第二
      條第一項之規定，為「從舊從輕」之比較，以決定適用之
      刑罰法律，先予敘明。且比較時應就罪刑有關之共犯、未
      遂犯、想像競合犯、牽連犯、連續犯、結合犯，以及累犯
      加重、自首減輕暨其他法定加減原因（如身分加減）與加
      減例等一切情形，綜其全部罪刑之結果而為比較，此有最
      高法院九十五年第八次刑事庭會議決議可資參照。
（二）共同正犯之比較：按修正前刑法第二十八條關於共犯規定
      為「二人以上共同實施犯罪之行為者，皆為正犯」，修正
      後刑法則規定為「二人以上共同實行犯罪之行為者，皆為
      正犯」，揆諸本條之修正理由係修正共同正犯參與類型，
      確定在「實行」概念下之共同參與行為，始成立共同正犯
      ，而被告乙○○與甲○○所為剝奪他人自由之犯行，彼此
      間及與秦樹人、丙○○間有犯意聯絡及行為分擔，且對於
      前開犯行業已實行犯罪行為，既屬實行犯罪行為之正犯，
      且無關刑罰輕重，應依前開規定，適用行為時法。
（三）罰金刑之比較：按修正後刑法施行法增訂第一條之一規定
      ：「中華民國九十四年一月七日刑法修正施行後，刑法分
      則編所定罰金之貨幣單位為新臺幣。九十四年一月七日刑
      法修正時，刑法分則編未修正之條文定有罰金者，自九十
      四年一月七日刑法修正施行後，就其所定數額提高為三十
      倍。但七十二年六月二十六日至九十四年一月七日新增或
      修正之條文，就其所定數額提高為三倍」；而刑法第三十
      三條第五款則修正為：「主刑之種類如下：五、罰金：新
      臺幣一千元以上，以百元計算之」。是修正後，刑法第三
      百零二條第一項之妨害自由罪之罰金刑最高額上限雖無變
      更，惟最低額下限則提高為新臺幣一千元，比較修正前、
      後之刑法，自以行為時關於科處罰金刑之法律較有利被告
      等。
（四）易科罰金之比較：被告等行為時之刑法第四十一條第一項
      前段規定：「犯最重本刑為五年以下有期徒刑以下之刑之
      罪，而受六個月以下有期徒刑或拘役之宣告，因身體、教
      育、職業、家庭之關係或其他正當事由，執行顯有困難者
      ，得以一元以上三元以下折算一日，易科罰金」，其行為
      時之易科罰金折算標準，修正前罰金罰鍰提高標準條例第
      二條前段（現已刪除）規定，就其原定數額提高為一百倍
      折算一日，則被告行為時之易科罰金折算標準，應以銀元
      三百元折算一日，經折算為新臺幣後，應以新臺幣九百元
      折算為一日。惟修正公布施行之刑法第四十一條第一項前
      段則規定：「犯最重本刑為五年以下有期徒刑以下之刑之
      罪，而受六個月以下有期徒刑或拘役之宣告者，得以新臺
      幣一千元、二千元或三千元折算一日，易科罰金」，比較
      修正前後之易科罰金折算標準，以行為時之舊法較有利於
      被告二人。
（五）綜上比較結果，參照上開最高法院決議認為罪刑應整個適
      用，不能割裂而分別適用有利益條文，應以修正前刑法之
      相關規定對被告乙○○、甲○○均較為有利。
二、罪名：核被告乙○○、甲○○所為，均係犯刑法第三百零二
    條第一項之以其他非法方法剝奪人之行動自由罪。
三、共同正犯：被告乙○○及甲○○，就妨害丁○○行動自由之
    犯行，與秦樹人、丙○○彼此間有犯意聯絡及行為分擔，屬
    共同正犯。
四、科刑：爰審酌被告乙○○及甲○○二人因一時思慮不周，於
    共同正犯秦樹人將告訴人強押上車後，即依其指示乘坐而進
    入告訴人車輛內，一同前往曹君豪處，並以此非法方法共同
    妨害告訴人行動自由，除嚴重侵害他人人身安全外，其等妄
    以眾人之強勢壓制他人之「以力服人」心態及行為，亦對社
    會治安危害甚鉅，所幸二人均未有進一步積極侵害告訴人之
    行為，復酌量其等犯罪之動機、手段、未與告訴人和解及否
    認犯罪態度普通等一切情狀，分別量處如主文所示之刑，並
    諭知易科罰金折算標準，以資懲儆。
五、減刑：查被告二人上開犯罪時間在九十六年四月二十四日以
    前，所犯均係刑法第三百零二條第一項之罪，核與中華民國
    九十六年罪犯減刑條例第二條第一項第三款規定相符，應依
    該款規定減其刑期二分之一，爰依同條例第七條之規定，減
    其宣告刑如主文所示，並諭知易科罰金折算標準。
六、起訴書另認被告乙○○在經國路時之車內，對告訴人稱：「
    先把他車當掉，弄一點錢出來」，恐嚇告訴人等語。惟查此
    部分事實，除告訴人之指訴外，並無其他任何證據足以證明
    確與事實相符，本院復查無其他積極證據足以認定被告乙○○確有上開恐嚇告訴人之行為，且縱令屬實，亦係上開妨害
    自由犯行之部分行為，有實質上一罪關係，爰不另為無罪之
    諭知，附此敘明。
七、適用之法律：
（一）刑事訴訟法第二百九十九條第一項前段。
（二）刑法第二條第一項前段、第三百零二條第一項、修正前刑
      法第二十八條、修正前刑法第四十一條第一項前段。
（三）中華民國九十六年罪犯減刑條例第二條第一項第三款、第
      七條。
（四）罰金罰鍰提高標準條例第一條前段、修正前罰金罰鍰提高
      標準條例第二條。
（五）現行法規所定貨幣單位折算新臺幣條例第二條。
本案經檢察官何若薇到庭執行職務。
中　　華　　民　　國　　96　　年　　12  　月　　19  　日
                  刑事第五庭  審判長法　  官　 吳靜怡
                                　　法　　官   蔡欣怡
                                　　法　　官   楊麗文
以上正本證明與原本無異。
如不服本判決應於收受本判決後十日內向本院提出上訴書狀，其
未敘述上訴理由者，並得於提起上訴後二十日內向本院補提理由
書狀 (均須按他造當事人之人數附繕本)「切勿逕送上級法院」
。
中　　華　　民　　國　　96　　年　　12　　月　　19　　日
　　　                              書 記 官　蕭惠婷
附錄本案論罪科刑法條全文：
中華民國刑法第三百零二條第一項
私行拘禁或以其他非法方法，剝奪人之行動自由者，處五年以下
有期徒刑、拘役或三百元以下罰金。
